【裁判字號】    95,訴,1642
【裁判日期】    951124
【裁判案由】    詐欺等
【裁判全文】
臺灣板橋地方法院刑事判決              95年度訴字第1642號
公  訴  人  臺灣板橋地方法院檢察署檢察官
被      告  卯○○
上列被告因詐欺等案件，經檢察官聲請簡易判決處刑（九十五年
度偵字第一五六二號），及就同一事實移送併辦（九十五年度偵
字第五二六一號），本院認不得以簡易判決處刑，改依通常程序
審理並判決如下：
    主  文
卯○○無罪。
    理  由
一、公訴意旨略以：被告卯○○明知在遠傳電信股份有限公司（
    下稱遠傳電信公司）申辦之行動電話號碼，係電信業者供其
    個人通訊專用，不得租借予他人使用，以免成為他人犯罪工
    具，且能預見其提供行動電話晶片卡予不相識之人使用，可
    能幫助他人為電話詐騙、恐嚇取財之工具，竟基於幫助之犯
    意，將於遠傳電信公司所申報之門號0000000000
    號行動電話之晶片卡，以不詳代價，售予年籍、姓名不詳之
    男子，並供壬○○（另案由臺灣高雄地方法院審理中）以上
    開電話，再以電話或簡訊等方式，於附表所列時、地，以附
    表所列詐欺、恐嚇取財方式，向如附表所示之被害人恐嚇取
    財、詐欺，使如附表所示之被害人陷於錯誤或心生畏懼，而
    分別匯款如附表所示之金額至如附表所示之人頭帳戶內，嗣
    經被害人報警後將壬○○拘提到案查獲，並扣得上開行動電
    話晶片卡，始查知上情。案經高雄市政府警察局移送臺灣高
    雄地方法院檢察署呈請臺灣高等法院檢察署檢察長核轉臺灣
    板橋地方法院檢察署檢察官偵查後聲請以簡易判決處刑。因
    認被告卯○○涉犯刑法幫助常業詐欺、幫助恐嚇取財未遂等
    罪嫌。
二、按犯罪事實應依證據認定之，無證據不得認定犯罪事實；又
    不能證明被告犯罪，應諭知無罪之判決，刑事訴訟法第一百
    五十四條第二項、第三百零一條第一項分別定有明文。次按
    認定犯罪事實，所憑之證據，雖不以直接證據為限，間接證
    據亦包括在內，然無論直接或間接證據，其為訴訟上之證明
    ，須於通常一般之人均不致於有所懷疑，而得確信其為真實
    之程度者，始得據之為有罪之認定，倘其證明尚未達到此一
    程度，而有合理性懷疑之存在時，即無從為有罪之認定，根
    據「罪證有疑，利於被告」之證據法則，即不得遽為不利於
    被告之認定，（最高法院著有七十六年臺上字第四九八六號
    判例可資參照）。又犯罪事實之認定，應憑真實之證據，倘
    證據是否真實尚欠明顯，自難以擬制推測之方法，為其判斷
    之基礎，而認定犯罪事實之證據係指足以認定被告確有犯罪
    行為之積極證據而言，該項證據自須適合於被告犯罪事實之
    認定，始得採為斷罪資料（最高法院五十三年臺上字第六五
    六號、二十九年上字第三一○五號判例可資參照）。
三、公訴人認被告卯○○涉有上揭幫助常業詐欺、幫助恐嚇取財
    未遂等罪嫌，無非以被告之供述、另案被告壬○○之證詞、
    附表所示被害人之指述，及遠傳電信通聯調閱查詢單、電話
    申設人資料、扣案物品目錄表等件，為其主要論據。訊據被
    告堅決否認有上開被訴之犯行，辯稱：上開0000000
    000號門號卡係易付卡，因伊的皮包經常遺失，可能是別
    人拿伊的證件去申辦該易付卡，但伊不知道是何人辦理的，
    伊並沒有同意他人拿去證件辦理易付卡，也沒有提供該易付
    卡給他人使用；本件伊究竟有無申請上開易付卡，因時間太
    久，已經忘記了，但伊應該是沒有申請等語。經查：
(一)另案被告壬○○經由報紙收購0000000000等多支
    行動電話之門號卡，並以撥打電話、發送簡訊或寄信等方式
    ，於附表所列時、地，以附表所示方式，向如附表之被害人
    恐嚇取財或詐欺取財，致使附表所示部分被害人陷於錯誤或
    心生畏懼，而分別匯款如附表所示之金額至人頭帳戶；其中
    被害人己○○、子○○部分，另案被告壬○○即係使用00
    00000000號易付卡撥打電話向上開被害人恐嚇取財
    等事實，業據另案被告壬○○於警詢、偵查中供承在卷，並
    經附表所示被害人或證人於警詢時指證屬實，復有行動電話
    之通聯調閱查詢單、行動電話申設人基本資料、恐嚇信件、
    行動電話簡訊照片，及有記事簿、行動電話、提款卡、電話
    簿、人頭帳戶資料、銀行交易明細表及000000000
    0易付卡等物扣案可資佐證，足認另案被告壬○○有收購前
    開以被告名義申請之0000000000號易付卡，並使
    用該門號卡撥打電話向被害人己○○、子○○恐嚇取財等情
    ，應信屬實。但如附表所示其餘被害人部分，另案被告壬○○並非使用0000000000號行動電話為詐欺或恐嚇
    取財行為。
(二)至公訴意旨認係被告申請上開0000000000易付卡
    後，以不詳代價，售予姓名年籍不詳之男子，以供另案被告
    壬○○使用該易付卡並撥打電話向附表所示被害人恐嚇取財
    或詐欺取財，無非係以上開行動電話申請租用人基本資料記
    載被告為申請人為主要論據。惟查：
１、被告供稱：該0000000000號門號卡係易付卡，因
    伊的皮包經常遺失，可能是別人拿伊的證件去申辦易付卡，
    ，但伊究竟有無申請上開門號卡，因時間太久，已經忘記了
    ，伊應該是沒有申請該易付卡等語，而被告確曾於八十三年
    二月十四日、八十五年九月二十五日、九十一年十一月五日
    、九十二年八月二十一日及九十二年九月三十日補領身分證
    等情，業經臺北縣板橋市戶政事務所於九十五年四月十日以
    北縣板戶字第０九五０００三七八八號函覆在案，是被告所
    辯其身分證件經常遺失等語，尚堪採信。另觀諸上述行動電
    話基本資料及臺灣大哥大股份有限公司九十五年五月三日法
    大字第０九五０００八九０號函所示，上開0000000
    000號易付卡係九十二年十一月十二日啟用開通，及該易
    付卡申請時所留之聯絡電話係以戊○○名義所申請之000
    0000000號行動電話。又本件實際申請人申辦上開0
    000000000號易付卡時並未填寫易付卡之申請書一
    節，業經本院向遠傳電信公司查詢無誤，並製有刑事案件電
    話查詢表在卷可稽，是本件並無易付卡之申請書可供查核上
    開易付卡之實際申請人的簽名相關資料。又被告始終供稱其
    並不認識上開易付卡基本資料上所留之聯絡電話00000
    00000號之申請人戊○○等語，而戊○○經本院合法傳
    喚、拘提，均無正當理由未到庭接受詰問；此外，並無其他
    積極證據足以證明被告與戊○○之間相互熟識，及公訴意旨
    所指被告親自申請上開易付卡並留下上開00000000
    00號行動電話等情，係與事實相符。復參以上開0000
    000000號易付卡之申請使用時，只須於經銷商或便利
    商店購買後，撥打電話到行動電話公司之客服中心留下個人
    基本資料，就可以開通，尚無須填寫申請書等情，亦經本院
    向遠傳電信公司查詢無誤，並有上開刑事案件電話查詢表可
    稽；是以，如有人之身分證件遭他人不法取得或因故獲悉他
    人之姓名、身分證字號或住址等基本資料，有心人士即可輕
    易冒用他人名義辦理易付卡使用，是被告辯稱其皮包經常遺
    失，可能是他人拿伊的證件去申辦上開易付卡等語，亦非全
    然不可能。綜上，依照上開易付卡申請取得之流程，本件單
    憑上開易付卡行動電話基本資料內記載被告之姓名、身分證
    字號、地址等項，實難遽認上開0000000000號易
    付卡即係被告本人申請或係被告委託或同意他人所申請者，
    則公訴意旨以上開行動電話基本資料之記載，據以推認該易
    付卡係被告所申請一節，自有疑議。
２、又，本件使用上開易付卡向附表被害人己○○、子○○恐嚇
    取財之另案被告壬○○於警詢時供稱：其作案用之電話易付
    卡都是看報紙跟不詳年籍綽號「小陳」之男子購買的等語，
    顯見另案被告壬○○係透過報紙向「小陳」之男子購得上開
    易付卡，而被告始終供稱其並不認識壬○○，且本件並無積
    極證據證明被告確有申請上開易付卡，已如前述，亦無其他
    證據足以證明被告與另案被告壬○○相互認識，或被告有直
    接出售上開易付卡予壬○○本人，或被告將上開易付卡出售
    他人，再經人轉賣予壬○○使用等情，尚難以上開易付卡申
    請資料記載被告之基本資料，即遽認被告有申請該易付卡並
    將之出售予另案被告壬○○用以恐嚇附表之被害人。至被告
    固供承曾於四、五年前出售中華電信公司的門號卡給別人使
    用等語，惟被告始終否認有出售遠傳電信公司門號卡與他人
    使用，縱認被告供述出售中華電信公司門號卡予他人使用一
    節屬實，但在無積極證據可資佐證之情況下，亦難以此推認
    被告確有申請上開遠傳電信公司0000000000號易
    付卡並將之出售予另案被告壬○○使用，而逕為被告不利之
    認定。
四、綜上所述，本件公訴人所提證據，並不足以證明被告犯罪。
    此外，復查無其他積極證據，足資證明被告有涉犯幫助他人
    常業詐欺、恐嚇取財等罪嫌，本案既不能證明被告犯罪，爰
    依首開法條規定及判例意旨，自應諭知被告無罪之判決。
五、另臺灣板橋地方法院檢察署檢察官（九十五年度偵字第五二
    六一號）併辦意旨略稱：被告卯○○可預見一般收購他人電
    話卡（門號）使用常與財產犯罪所須有密切之關係，亦可預
    見以其資料所申請電話卡如遭人盜用常係為掩飾不法犯行並
    為避免有偵查犯罪權限之執法人員循線查獲，仍將其所申請
    之行動電話門號0000000000（移送併辦意旨書誤
    載0000000000，經公訴檢察官於本院審理中當庭
    更正如上）門號卡售予不知名之犯嫌，再經以新台幣七百元
    至一千二百元不等之代價轉售予壬○○、李美慧，以供該等
    人士所組成詐欺、恐嚇集團使用，因認被告涉犯刑法幫助常
    業詐欺、恐嚇取財等罪嫌，且與本案有連續犯裁判上一罪之
    關係，爰請併案審理等語。經查，上開移送併辦意旨所述之
    行為，經核係就上開起訴之同一事實移送併辦，本院自毋庸
    退回檢察官另行處理，附此敘明。
據上論斷，應依刑事訴訟法第四百五十二條、第三百零一條第一
項，判決如主文。
本案經檢察官黃怡華到庭執行職務。
中    華    民    國    95    年    11    月    24    日
                  刑事第十六庭  審判長法  官  白光華
                                      法  官  曾淑娟
                                      法  官  楊志雄
以上正本證明與原本無異
如不服本判決應於送達後十日內向本院提出上訴狀
                                      書記官  陳春銘
中    華    民    國    95    年    11    月    24    日
附表：
┌───┬──┬───────────┬────┬──────┬────┐
│被害人│詐騙│詐騙方法              │詐騙金額│匯入帳戶    │至警局受│
│姓名  │時間│                      │(新臺幣)│            │訊者    │
│      │    │                      │        │            │        │
│      │    │                      │        │            │        │
├───┼──┼───────────┼────┼──────┼────┤
│丁○○│94年│謊稱親友急用詐騙取財  │8,000元 │華南商業銀行│同左列被│
│      │6月 │                      │        │楠梓分行帳號│害人    │
│      │2日 │                      │        │000000000000│        │
├───┼──┼───────────┼────┼──────┼────┤
│丑○○│94年│以電話簡訊強索金錢，並│未遂    │略          │同上    │
│      │8月 │恐嚇若不匯款將對被害人│        │            │        │
│      │11日│不利                  │        │            │        │
├───┼──┼───────────┼────┼──────┼────┤
│張劉惠│94年│以信函強索金錢，並恐嚇│未遂    │略          │同上    │
│滿    │8月 │若不匯款將對被害人不利│        │            │        │
│      │16日│                      │        │            │        │
├───┼──┼───────────┼────┼──────┼────┤
│己○○│94年│以電話簡訊強索金錢，並│未遂    │略          │同上    │
│      │8月 │恐嚇若不匯款將對被害人│        │            │        │
│      │21日│不利                  │        │            │        │
├───┼──┼───────────┼────┼──────┼────┤
│甲○○│94年│謊稱親友急用詐騙取財  │30,000元│臺灣企銀臺南│同上    │
│      │8月 │                      │        │分行帳號    │        │
│      │9日 │                      │        │00000000000 │        │
├───┼──┼───────────┼────┼──────┼────┤
│子○○│94年│謊稱親友急用詐騙取財  │30,000元│臺灣企銀臺南│同上    │
│      │7月 │                      │        │分行帳號    │        │
│      │25日│                      │        │00000000000 │        │
├───┼──┼───────────┼────┼──────┼────┤
│辛○○│94年│以電話簡訊強索金錢，並│未遂    │略          │同上    │
│      │8月 │恐嚇若不匯款將對被害人│        │            │        │
│      │間  │不利                  │        │            │        │
├───┼──┼───────────┼────┼──────┼────┤
│寅○○│94年│以信函恐嚇取財        │未遂    │略          │同上    │
│      │8月 │                      │        │            │        │
│      │30日│                      │        │            │        │
├───┼──┼───────────┼────┼──────┼────┤
│楊郭玉│94年│以電話簡訊詐騙財物    │未遂    │略          │同上    │
│華    │8月 │                      │        │            │        │
│      │間  │                      │        │            │        │
├───┼──┼───────────┼────┼──────┼────┤
│安田婦│94年│以電話簡訊索取金錢，並│未遂    │略          │左列診所│
│產科診│8月 │恐嚇若不匯款將對被害人│        │            │主任翁照│
│所    │30日│不利                  │        │            │琴      │
│      │    │                      │        │            │        │
├───┼──┼───────────┼────┼──────┼────┤
│建工婦│94年│以信函及電話簡訊強索金│未遂    │略          │左列醫院│
│產聯合│8月 │錢，並恐嚇若不匯款將對│        │            │護理長林│
│醫院  │間  │被害人不利            │        │            │雅娟    │
├───┼──┼───────────┼────┼──────┼────┤
│癸○○│94年│謊稱親友急用詐騙取財  │30,000元│直接交予廖瑞│同左列被│
│      │8月 │                      │        │賢          │害人    │
│      │25日│                      │        │            │        │
├───┼──┼───────────┼────┼──────┼────┤
│南盛通│94年│以信函及電話簡訊強索金│未遂    │略          │左列公司│
│運有限│8月 │錢，並恐嚇若不匯款將對│        │            │經理余阿│
│公司負│20日│被害人不利            │        │            │寬      │
│責人黃│    │                      │        │            │        │
│國禎  │    │                      │        │            │        │
├───┼──┼───────────┼────┼──────┼────┤
│庚○○│94年│謊稱親友急用詐騙取財  │未遂    │略          │同左列被│
│      │8月 │                      │        │            │害人    │
│      │間  │                      │        │            │        │
├───┼──┼───────────┼────┼──────┼────┤
│乙○○│94年│謊稱親友急用詐騙取財  │未遂    │略          │同上    │
│      │8月 │                      │        │            │        │
│      │4日 │                      │        │            │        │
├───┼──┼───────────┼────┼──────┼────┤
│丙○○│94年│謊稱親友急用詐騙取財  │30,000元│臺灣企銀臺南│同上    │
│      │6月 │                      │        │分行帳號    │        │
│      │17日│                      │        │00000000000 │        │
└───┴──┴───────────┴────┴──────┴────┘


司法院資訊處製作；財團法人民間司法改革基金會備份。
